【裁判字號】    99,上訴,1636
【裁判日期】    991117
【裁判案由】    強盜等
【裁判全文】
臺灣高等法院臺中分院刑事判決        99年度上訴字第1636號
上  訴  人
即  被  告  癸○○
選任辯護人  蘇若龍律師
            常照倫律師
上列上訴人因強盜等案件，不服臺灣臺中地方法院九十八年度訴
字第三九八○號中華民國九十九年七月三十日第一審判決（起訴
案號：臺灣臺中地方法院檢察署九十八年度偵字第二三三三六號
，移送原審併辦案號：同署九十八年度偵字第二八一九三號），
提起上訴，本院判決如下：
    主  文
原判決關於下列犯罪事實二之（一）、（二）部分【即原判決犯
罪事實一之（二）之１、２部分】，及定應執行刑部分，均撤銷
。
癸○○犯犯罪事實二之（一）之攜帶兇器強盜罪，處有期徒刑陸
年，褫奪公權伍年，扣案仿ＢＥＲＥＴＴＡ廠Ｍ－９型半自動手
槍製造之改造手槍壹枝（槍枝管制編號0000000000號
）沒收；又犯犯罪事實二之（二）之攜帶兇器強盜罪，處有期徒
刑伍年拾月，褫奪公權伍年，扣案仿ＢＥＲＥＴＴＡ廠Ｍ－９型
半自動手槍製造之改造手槍壹枝（槍枝管制編號0000000
000號）沒收。
其他部分之上訴駁回。
前項上訴駁回部分，及第二項撤銷改判部分，應執行有期徒刑拾
貳年陸月，褫奪公權陸年，扣案仿ＢＥＲＥＴＴＡ廠Ｍ－９型半
自動手槍製造之改造手槍壹枝（槍枝管制編號00000000
00號）及六角扳手、螺絲起子各壹枝，均沒收。
    事  實
一、癸○○前曾於民國（下同）七十九年間，因竊盜、懲治盜匪
    條例案件，經法院判決並減刑後定應執行刑為有期徒刑十年
    確定，入監服刑後於八十五年六月二十五日縮短刑期假釋付
    保護管束，保護管束期間原至九十九年八月十日期滿，但癸○○在此假釋期間再犯妨害自由、懲治盜匪條例、詐欺等案
    件，經法院判決並減刑後定應執行有期徒刑十三年六月（褫
    奪公權六年）確定，前開假釋亦被撤銷，應執行殘刑有期徒
    刑四年一月又十六日，且與前開應執行有期徒刑十三年六月
    接續執行，入監服刑後，甫於九十八年三月十九日縮短刑期
    假釋出獄並付保護管束，保護管束期間須至一○一年十二月
    十三日期滿，現仍在保護管束期間。竟不知悔改，明知可發
    射子彈具有殺傷力之槍枝、子彈，均為槍砲彈藥刀械管制條
    例所管制之物品，未經許可不得持有，竟仍基於持有槍枝及
    子彈之犯意，於九十八年九月十八日晚上十時許，在新竹縣
    竹北市「台元科技股份有限公司」前，以新臺幣（下同）七
    萬元之代價，透過真實姓名年籍不詳綽號「阿豪」之成年男
    子介紹，向綽號「小高」之葉高憲購買具有可發射子彈而具
    有殺傷力之改造手槍一枝（槍枝管制編號：0000000
    000，下簡稱改造手槍）、具有殺傷力之子彈七顆、不具
    殺傷力之子彈五顆及殺傷力有無不明之子彈三顆等物，而未
    經許可持有上開具有殺傷力之改造手槍及子彈等物。癸○○
    於購得上開槍、彈之後，隨即攜往新竹縣竹北鎮之某山區試
    射其中殺傷力有無不明之子彈二顆，而剩下十三顆之子彈（
    以上非法持有改造手槍及子彈之犯行，業經原審判處罪刑並
    經癸○○在本院撤回上訴而確定）。
二、癸○○嗣竟又另起意圖為自己不法之所有，攜帶客觀上足以
    對人之生命、身體、安全構成威脅而可供兇器使用之前述改
    造手槍及子彈，持以向他人強盜財物之個別犯意，分別於下
    述時、地，先後為下列攜帶兇器強盜財物之犯罪行為：
（一）於九十八年九月二十一日晚上十時許，在臺北市中山區○○○路○段六七號前，見丙○○駕駛賓士廠牌、車牌號碼
      ８Ｐ－１５１５號之自用小客車停放於該處，且獨自一人
      坐於駕駛座上之機會，遂走近自用小客車之副駕駛座旁，
      持前述之改造手槍及子彈，指向丙○○恫嚇稱：皮包及財
      物在何處？至使丙○○心生畏懼不能抗拒，而將現金七千
      元置於副駕駛座上，癸○○並至駕駛座旁，持槍恫嚇丙○○下車且不能將車鑰匙予以拔取，以此脅迫之方式，待丙○○下車後，即將該部８Ｐ－１５１５號賓士廠牌自用小
      客車（已於九十八年九月二十四日尋獲及發還丙○○）連
      同現金七千元予以強盜得逞。
（二）於九十八年九月二十三日晚上七時十分許，在桃園縣中壢
      市○○路五二號「乙○○○○○○」，持上開改造手槍及
      子彈進入店內準備強盜財物，店內二名女性員工見狀而驚
      聲大叫，適時在店內旁用餐之店長李俊億聽聞女性員工驚
      叫聲，隨即走至櫃臺前察看，癸○○見李俊億前來，即持
      前揭改造手槍及子彈指向李俊億，恫嚇李俊億打開櫃臺收
      銀機之抽屜，至使李俊億心生畏懼不能抗拒，而將收銀機
      之抽屜予以打開，癸○○即以此脅迫之方式，將收銀機內
      之現金二萬六千六百元予以強盜得逞。
（三）於九十八年九月二十三日晚上十時四十五分許，在桃園縣
      桃園市○○路三○二號前，見己○○駕駛豐田廠牌、車牌
      號碼５０６３－ＱＭ號之自用小客車（下稱系爭車輛）停
      放於該處，且一人獨自下車購物完畢，準備上車而將公事
      包（內有己○○本人及其配偶阮雅文之身分證各一枚、己○○之汽車及機車之駕駛執照各一枚、健保卡、戶口名簿
      、印鑑、土地權狀、建物執照、廠牌ＨＴＣ行動電話一支
      、中國信託商業銀行信用卡及金融卡、聯邦商業銀行信用
      卡及金融卡、花旗銀行信用卡及合作金庫銀行金融卡等物
      ）放置於副駕駛座上，且人上車，準備關上駕駛座之車門
      時，癸○○見狀持上開改造手槍及子彈以身體阻擋己○○
      關車門的動作，並恫嚇己○○下車，至使己○○心生畏懼
      不能抗拒，待己○○下車之後，癸○○仍持前揭改造手槍
      及子彈指向己○○，要求己○○將系爭車輛之鑰匙予以交
      出，以此脅迫之方式，己○○遂將系爭車輛的鑰匙交予癸○○，癸○○乃強盜系爭車輛（事後已於九十八年九月二
      十九日發還己○○）得逞。嗣癸○○於當日駕駛系爭車輛
      自高速公路南下時，發現公事包內並無值錢之財物，遂將
      該公事包棄置於高速公路南下之路旁（未尋獲）。
（四）於九十八年九月二十七日下午四時三十分許，癸○○駕駛
      上開強盜而來之系爭車輛，頭戴灰色棒球帽藉以掩飾身分
      ，前往臺中市○○區○○路二段二七○號「丁○○○○○
      」，一進入藥妝店內，隨即掏槍、拉槍機準備強盜財物，
      惟於拉槍機之過程中，彈匣不慎掉落地下，而彈出一顆具
      有殺傷力之子彈，癸○○隨即將彈匣裝上，適時店員子○○見狀即從櫃臺衝出欲阻止癸○○強盜財物，二人遂因此
      發生扭打，癸○○即持槍托攻擊子○○之頭部（傷害罪嫌
      部分、未據子○○提出告訴），且謊稱外面有人接應後，
      即急忙逃離現場駕車逃逸，癸○○因此未能以此強暴之方
      式強盜財物得逞，現場並遺留癸○○於扭打過程中所掉落
      之灰色棒球帽一頂、衣服鈕扣一顆。嗣經員警據報趕往現
      場處理，扣得癸○○遺留於現場之具殺傷力之子彈一顆及
      灰色棒球帽一頂、衣服鈕扣一顆等物。
（五）於九十八年九月二十七日下午四時五十五分許，駕駛上開
      強盜而來之系爭車輛，前往臺中市○○區○○路一三九號
      「辛○○○○」，一進入藥局內，即向店員廖冠婷假裝詢
      問外傷之藥品後，廖冠婷即將外傷之藥品拿給癸○○，癸○○作勢假裝拿錢欲結帳，待廖冠婷結帳完畢時，癸○○
      即持上開改造手槍及子彈恫嚇廖冠婷打開收銀機，至使廖
      冠婷心生畏懼而不敢抗拒，遂將收銀機予以打開，任由癸○○以此脅迫之方式強盜收銀機內之財物約五千元得逞。
（六）於九十八年九月二十七日晚上六時四十分許，行經臺中市
      西屯區○○路○段二二七號「壬○○○」前時，即先行二
      次入內向店員洪南旭詢問藥品，藉以觀察藥局店內之情形
      後，隨即第三次再持上開改造手槍及子彈進入「壬○○○
      」內，持槍指向店員洪南旭並恫稱：打開收銀機，至使洪
      南旭心生畏懼而不能抗拒，而打開收銀機之抽屜，任由癸○○以此脅迫之方式，將收銀機內之現金約二萬五千元予
      以強盜得逞。
（七）於九十八年九月二十八日下午四時二十分許，前往臺南市
      安平區○○路二八一號一樓「甲○○○」內，頭戴白色棒
      球帽，假裝購買藥品拿至櫃臺，持五百元紙鈔向店員黃韻
      語結帳時，癸○○即趁黃韻語低頭打開收銀機抽屜找錢時
      ，持上開改造手槍及子彈指向店員黃韻語，待黃韻語抬頭
      準備找錢給癸○○時，癸○○即向黃韻語恫嚇「蹲下」等
      語，黃韻語見狀隨關上收銀機抽屜，癸○○因不滿黃韻語
      未聽指示交付收銀機的鑰匙，遂持前揭改造手槍及子彈朝
      黃韻語旁邊射擊一槍(未扣得射擊後之彈殼)，至使黃韻語
      心生畏懼而不能抗拒，而打開收銀機之抽屜，癸○○隨即
      以強暴之方式強盜收銀機內現金五千元（已於九十八年九
      月二十九日由黃韻語具領）得逞。
三、嗣癸○○駕駛系爭車輛逃往臺南縣新營市躲藏，於九十八年
    九月二十八日晚上七時許，在臺南縣新營市○○路九五巷口
    時，見庚○○所駕駛車牌號碼ＲＳ－７１０３號自用小客車
    停放於該處，遂基於意圖為自己不法所有之犯意，持自己所
    有之客觀上足以對人之生命、身體、安全構成威脅而可供兇
    器使用之六角扳手、螺絲起子各一枝，竊取庚○○該部自用
    小客車之車牌二面得逞後，將該二面車牌放置於系爭車輛副
    駕駛座前踏板上（已於九十八年九月二十八日發還庚○○)
    。
四、嗣經臺灣臺中地方法院檢察署檢察官指揮專案小組已由監視
    器攝錄影像及採得之指紋等證據，認定癸○○涉有上開犯罪
    事實二之（三）、（四）、（五）、（六）、（七）等強盜
    犯行之後，乃由檢察官指揮專案小組於九十八年九月二十八
    日晚上八時三十分許，在臺南縣新營市○○路三三八號前將
    癸○○拘提到案，並在癸○○所駕駛系爭車輛之副駕駛座前
    踏板上扣得其自庚○○所駕駛車輛竊取之車牌號碼Ｓ－７１
    ０３號自用小客車車牌二面（已於九十八年九月二十八日發
    還庚○○），再查獲癸○○此部分竊盜犯行，且又查獲下列
    物品：
（一）在癸○○身上扣得強盜所得現金五千三百元（其中犯罪強
      盜所得現金五千元、已於九十八年九月二十九日由黃韻語
      具領）。
（二）扣得癸○○隨身背包一只，內有(1)癸○○所有之改造手槍
      一枝、具有殺傷力之子彈五顆及不具殺傷力之子彈四顆等
      物、(2)癸○○所有之行動電話二支（各含ＳＩＭ卡一張）
      、(3)癸○○所有之手機電池一顆、(4)癸○○所有之臺灣大
      哥大ＳＩＭ卡一張(5)鑰匙三串（共七枝，其中二串共二支
      為癸○○所有，另其中內含系爭車輛鑰匙一支之一串，為
      癸○○犯罪所得，惟該串鑰匙上之感應扣一個為癸○○所
      有，又有鑰匙一支係丙○○上開遭強盜之車牌號碼８Ｐ－
      １５１５號賓士廠牌自用小客車之鑰匙)。
（三）在癸○○所駕駛系爭車輛之副駕駛座前踏板上除扣得前所
      竊取之車牌號碼Ｓ－７１０３號自用小客車車牌二面（已
      於九十八年九月二十八日發還庚○○）之外，並又扣得癸○○所有供行竊用之工具即六角扳手、螺絲起子各一枝，
      另在系爭車輛之中間置物盒內扣得癸○○所有之具有殺傷
      力之子彈一顆及不具殺傷力之子彈一顆、行動電話一支（
      含ＳＩＭ卡一張）及強盜所得財物一萬二千元；在後座座
      椅上扣得癸○○所有於強盜財物所穿著之皮爾卡登襯衫一
      件及白色棒球帽一頂。
（四）另扣得癸○○所有而與本案無關之名片五張及燈飾訂購單
      一張。
五、癸○○又在有偵查犯罪權限之機關或公務員尚未發覺其有上
    開犯罪事實二之（一）、（二）等強盜犯行之前，即於九十
    八年十月七日向臺中市警察局第六分局警員主動申告此部分
    犯罪事實，並進而接受裁判。
六、案經臺灣臺中地方法院檢察署檢察官指揮臺中市警察局第六
    分局、臺南市警察局第四分局、臺北市政府警察局中山分局
    司法警察偵辦後偵查起訴，及移請臺灣臺中地方法院併案審
    理。
    理  由
壹、證據能力部分：
一、按被告以外之人於偵查中向檢察官所為之陳述，除顯有不可
    信之情況者外，得為證據，刑事訴訟法第一五九條之一第二
    項定有明文。蓋因檢察官與法官同為司法官，且檢察官代表
    國家偵查犯罪，依法有訊問被告、證人及鑑定人之權力，且
    須對被告有利、不利之情形均應注意，況徵諸實務運作，檢
    察官實施刑事偵查程式，亦能恪遵法定程式之要求，不致有
    違法取證情事且可信度極高，此外，依刑事訴訟法第二四八
    條第一項前段，於偵查中之被告，就證人所為證言本得詰問
    證人，其詰問權已受保障，此外，縱被告於偵查程式中未詰
    問證人，就得為證據之被告以外之人於偵查中向檢察官所為
    之陳述，其詰問權之欠缺，亦非不得於審判中由被告行使以
    補正，而完足為經合法調查之證據（最高法院九十七年度臺
    上字第三五六號判決意旨參照），又刑事訴訟法有關傳聞法
    則及例外規定（第一百五十九條至第一百五十九條之五），
    於條文係明文規定得為證據者（如第一百五十九條之一第一
    項），或條文已明定原則上有證據能力，但當事人不爭執或
    未抗辯其有例外否定證據能力之情形，即無蛇足說明其有證
    據能力之必要。同法第一百五十九條之一第二項規定：「被
    告以外之人於偵查中向檢察官所為之陳述，除顯有不可信之
    情況者外，得為證據。」，係明文規定被告以外之人於偵查
    中向檢察官所為之陳述，原則上為法律規定有證據能力之傳
    聞例外，僅於顯有不可信之情況，始例外否定其得為證據．
    ．．，此項未經被告詰問之被告以外之人於偵查中向檢察官
    所為之陳述，依刑事訴訟法第一百五十九條第一項、第一百
    五十九條之一第二項之規定，除顯有不可信之例外情況外，
    原則上為「法律規定得為證據」之傳聞例外，依其文義解釋
    及立法理由之說明，並無限縮於檢察官在偵查中訊問證人之
    程式，應已給予被告或其辯護人對該證人行使反對詰問權者
    ，始有證據能力之可言。為保障被告之反對詰問權，並與現
    行法對傳聞例外所建構之證據容許範圍求其平衡，證人在偵
    查中雖未經被告之詰問，倘被告於審判中已經對該證人當庭
    及先前之陳述進行詰問，即已賦予被告對該證人詰問之機會
    ，則該證人於偵查中之陳述即屬完足調查之證據，而得作為
    判斷之依據（最高法院九十七年度臺上字第四○五號判決意
    旨參照），是被告以外之人前於偵查中已具結而為證述，已
    受真實性及任意性之擔保，故除反對該項供述得具有證據能
    力之一方，已釋明「顯有不可信之情況」之理由外，不宜遽
    指該證人於偵查中之陳述不具證據能力，方符前揭法條之立
    法意旨。經查本案證人丙○○、李俊億、己○○、子○○、
    廖冠婷、洪南旭、黃韻語於檢察官偵訊時具結所為之證述，
    上訴人即被告癸○○（以下簡稱為被告）及其選任辯護人並
    未主張或釋明檢察官在偵查時有任何不法或不當取證之情形
    ，是客觀上並無顯不可信之情況，且就被告請求詰問證人子
    ○○部分，本院亦已傳喚證人子○○予其詰問之機會，依前
    揭說明意旨，上開證人於偵查中向檢察官所為之陳述自具有
    證據能力。
二、次按被告以外之人於審判外之言詞或書面陳述，除法律有規
    定者外，不得作為證據，刑事訴訟法第一百五十九條第一項
    定有明文，此即學理上所稱「傳聞證據排除法則」。被告以
    外之人於偵查中向檢察官所為之陳述，除顯有不可信之情況
    者外，得為證據；被告以外之人於審判外之陳述，雖不符同
    法第一百五十九條之一至第一百五十九條之四之規定，而經
    當事人於審判程式同意作為證據，法院審酌該言詞陳述或書
    面陳述作成時之情況，認為適當者，亦得為證據。當事人、
    代理人或辯護人於法院調查證據時，知有第一百五十九條第
    一項不得為證據之情形，而未於言詞辯論終結前聲明異議者
    ，視為有前項之同意，亦為同法第一百五十九條之一第二項
    及第一百五十九條之五所分別明定。而鑒於採用傳聞證據排
    除法則之重要理由之一，係因傳聞證據未經當事人之反詰問
    予以覈實，若當事人願放棄對原供述人之反對詰問時，原則
    上即可承認該傳聞證據之證據能力，而揆諸我國刑事訴訟法
    第一百五十九條之五之立法理由，除參照前述傳聞證據排除
    法則之基本法理外，亦參考日本刑事訴訟法第三百二十六條
    之立法例，查日本刑事審判實務之運作，有關檢察官及被告
    均同意作為證據之傳聞書面材料或陳述，可直接援引該國刑
    事訴訟法第三百二十六條作為傳聞例外之法律依據，僅在檢
    察官與被告不同意之情況下，乃須根據其他傳聞例外規定俾
    以斟酌該等書面材料或陳述是否具有證據能力，在當事人間
    無爭執之案件中，傳聞證據基本上均可依據前引規定提出於
    法院使用。據此，我國刑事訴訟法第一百五十九條之五之適
    用應可作同上之解釋，本案證人丙○○、李俊億、己○○、
    子○○、廖冠婷、洪南旭、黃韻語、庚○○、張秋月於司法
    警察調查時之陳述內容，固為被告以外之人在審判外之陳述
    ，均屬傳聞證據，惟經本院於審理期日踐行調查證據程序，
    被告及其選任辯護人就前開審判外之陳述，迄於言詞辯論終
    結前，對於該等證述內容之證據能力均未為異議之聲明。而
    本院審酌彼等陳述作成時之情況，核無違法取證及證明力明
    顯過低而顯有不可信之瑕疵及情況，亦認為以之作為證據為
    適當，故依上開規定及說明，前開證人丙○○、李俊億、己○○、子○○、廖冠婷、洪南旭、黃韻語、庚○○、張秋月
    於警詢之證述內容，自得作為證據。
三、被告以外之人於審判外之言詞或書面陳述，除法律有規定者
    外，不得做為證據，刑事訴訟法第一百五十九條第一項定有
    明文。而現行刑事訴訟法關於「鑑定」之規定，除選任自然
    人充當鑑定人外，另設有囑託機關鑑定制度。依同法第一百
    九十八條、第二百零八條之規定，不論鑑定人或鑑定機關、
    團體，固均應由法院、審判長、受命法官或檢察官視具體個
    案之需要而為選任、囑託，並依第二百零六條之規定，提出
    言詞或書面報告，始符合同法第一百五十九條第一項所定得
    作為證據之「法律有規定」之情形。否則所為之鑑定，仍屬
    傳聞證據。然於司法警察機關調查中之案件，為因應實務上
    ，或因量大、或有急迫之現實需求，併例行性當然有鑑定之
    必要者，例如毒品之種類與成分、尿液之毒品反應，或者槍
    彈有無殺傷力等鑑定，基於檢察一體原則，得由該管檢察長
    對於轄區內之案件，以事前概括選任鑑定人或囑託鑑定機關
    、團體之方式，俾便轄區內之司法警察官、司法警察對於調
    查中之此類案件，得即時送請先前已選任之鑑定人或囑託之
    鑑定機關、團體實施鑑定，以求時效（法務部九十二年九月
    一日法檢字第０９２００３５０８３號函參照，刊載於法務
    部公報第３１２期）。此種由檢察機關概括選任鑑定人或概
    括囑託鑑定機關、團體，再轉知司法警察官、司法警察於調
    查犯罪時參考辦理之作為，法無明文禁止，係為因應現行刑
    事訴訟法增訂傳聞法則及其例外規定之實務運作而為。此種
    由司法警察官、司法警察依檢察官所概括選任之鑑定人或囑
    託鑑定機關、團體所為之鑑定結果，與檢察官選任或囑託為
    鑑定者，性質上並無差異，同具有證據能力，最高法院九十
    六年度臺上字第二八六○號判決要旨可資參照。本案內政部
    警政署刑事警察局九十八年十月十九日刑鑑字第０９８０１
    ３８８２７號、九十八年十月二十二日刑鑑字第０９８０１
    ４２６５０號鑑驗書（分別見臺灣臺中地方法院檢察署九十
    八年度偵字第二四九八八號偵卷第八至九頁、原審法院卷第
    四六至四七頁），雖記載委鑑機關分別係臺中市警察局第六
    分局、第四分局，然揆諸前揭說明，既已由檢察機關概括授
    權由司法警察官送鑑定，是該等鑑驗書依法有證據能力。
貳、犯罪事實認定部分
一、本案被告對於上開犯罪事實，已於原審法院及本院審理時，
    均坦白承認。
二、且就被告之上開犯罪事實，亦有下列證據可資佐證：
（一）犯罪事實二之（一）部分，業據證人丙○○於警、偵訊時
      指證明確，並有臺北市政府警察局中山分局指認犯罪嫌疑
      人紀錄表、臺北市政府警察局車輛協尋電腦輸入單、車籍
      查詢－基本資料詳細畫面各一份、臺北市政府警察局中山
      分局建國派出所受理各類案件紀錄表二張、內政部警政署
      警政ｅ網通受理報案ｅ化平台系統一份在卷可資佐證。
（二）犯罪事實二之（二）部分，業據證人李俊億於警、偵訊時
      指證明確，並有桃園縣政府警察局中壢分局中壢派出所受
      理刑事案件報案三聯單一份、刑案現場照片四張在卷可資
      佐證。
（三）犯罪事實二之（三）部分，業據證人己○○於警、偵訊時
      指證明確，並有證人張秋月於司法警察調查時之指證內容
      可佐，復有車籍查詢－基本資料詳細畫面、失車－唯讀案
      件基本資料、臺中市政府警察局車輛協尋電腦輸入單、贓
      物認領保管單各一份、監視錄影擷取畫面二張在卷可資佐
      證。
（四）犯罪事實二之（四）部分，業據證人子○○於偵訊及本院
      審理時指證甚詳，並有證人子○○與被告扭打之錄影翻拍
      畫面四張及本院當庭勘驗上開錄影畫面之筆錄可資佐證。
（五）犯罪事實二之（五）部分，業據證人廖冠婷於警、偵訊時
      指證明確，並有臺中市政府警察局第六分局指認犯罪嫌疑
      人紀錄表、臺中市警察局重大刑案通報單各一份、監視器
      錄影擷取畫面二張在卷可資佐證。
（六）犯罪事實二之（六）部分，業據證人洪南旭於警、偵訊時
      指證甚詳，並有臺中市政府警察局第六分局指認犯罪嫌疑
      人紀錄表、臺中市警察局重大刑案通報單、監視器錄影擷
      取畫面二張在卷可資佐證。
（七）犯罪事實二之（七）部分，業據證人黃韻語於警、偵訊時
      指證明確，並有贓物認領保管單一張、監視器錄影擷取畫
      面八張、刑案現場照片二張、現場採證相片九張，在卷可
      資佐證。
（八）犯罪事實三部分，業據證人庚○○於司法警察調查時指證
      甚詳，並有贓物認領保管單、臺中市警察局車輛尋獲電腦
      輸入單、相關照片各一份等在卷可資佐證。
三、再者，扣案之改造手槍一枝（槍枝管制編號0000000
    000號），經鑑定結果，認係仿ＢＥＲＥＴＴＡ廠Ｍ－９
    型半自動手槍製造之槍枝換裝土造金屬槍管而成，擊發功能
    正常，可供擊發適用子彈使用，認具殺傷力；另送鑑子彈十
    一顆，九顆認均係非制式子彈，由金屬彈殼組合直徑８．９
    ±０．５ｍｍ金屬彈頭而成，其中五顆可擊發，認均具殺傷
    力，其中二顆，雖可擊發，惟發射動能不足，認不具殺傷力
    ，其中二顆，無法擊發，認不具殺傷力；又另二顆，認均係
    非制式子彈，由金屬彈殼組合直徑９．０±０．５ｍｍ金屬
    彈頭而成，其中一顆，可擊發，認具殺傷力，其中一顆，雖
    可擊發，惟發射動能不足，認不具殺傷力；復送鑑子彈一顆
    ，認係非制式子彈，由金屬彈殼組合直徑９．０ｍｍ金屬彈
    頭而成，經試射，可擊發，認具殺傷力，此情亦有內政部警
    政署刑事警察局九十八年十月十九日刑鑑字第０９８０１３
    ８８２７號、九十九年七月十九日刑鑑字第０９９００９５
    ５４２號、九十八年十月二十二日刑鑑字第０９８０１４２
    ６５０號鑑驗書各一份在卷可稽，此外，並有刑案現場採證
    相片二十張在卷可資佐證。此外，並有被告行竊所用之六角
    扳手、螺絲起子各一枝扣案足憑。綜上證據，足認被告之自
    白與事實相符，堪予採信。事證明確，本案被告上開攜帶槍
    枝、子彈強盜既、未遂之犯罪事實，及攜帶六角扳手、螺絲
    起子竊盜之犯罪事實，均堪認定。
、論罪及法律適用部分
一、按刑法上所稱之「兇器」，係指具有危險性，可資行兇，使
    人之身體安全發生危險之器具而言。本案被告攜持以犯強盜
    罪之槍枝與子彈具有殺傷力，自堪認屬「兇器」。又被告用
    以竊取車牌之扣案之六角扳手、螺絲起子各一枝，係金屬材
    質，質堅又尖銳，足以對人之生命、身體、安全構成威脅，
    自亦可供兇器之用，亦應認可認屬「兇器」無疑。故核被告
    所為：
（一）犯罪事實二之（一）、（二）、（三）、（五）、（六）
      、（七）部分，被告均係犯刑法第三百三十條第一項之攜
      帶兇器強盜罪。
（二）犯罪事實二之（四）部分，被告係犯刑法第三百三十條第
      三項、第一項之攜帶兇器強盜未遂罪。
（三）犯罪事實三部分，被告係犯刑法第三百二十一條第一項第
      三款之攜帶兇器竊盜罪。
二、又被告被警查獲時，雖有同被警員查獲證人丙○○上開遭強
    盜之車牌號碼８Ｐ－１５１５號賓士廠牌自用小客車之鑰匙
    一支，但上開鑰匙與一般汽車之鑰匙無異，單由此鑰匙一支
    ，尚難認定司法警察當時已經查知被告向證人丙○○強盜財
    物之犯行。而本案被告向證人丙○○及李俊億強盜財物即上
    開犯罪事實二之（一）、（二）部分，上開證人於案發之後
    雖有報案，但依據其等當時之指證內容，均僅就強盜者之身
    高、年齡、髮型及穿著為陳述，尚無從合理懷疑此是本案被
    告所為之犯行，而本案被告係在有偵查犯罪權限之機關或公
    務員尚未發覺其有上開加重強盜之犯行之前，即於九十八年
    十月七日向臺中市警察局第六分局警員主動申告此部分犯罪
    事實，警員才向證人李俊億查證，並經檢察官傳喚證人丙○○查證，才進而查獲被告此部分犯行，此部分事實有被告之
    九十八年十月七日司法警察調查筆錄及證人丙○○及李俊億
    之報案紀錄、司法警察調查筆錄及證人丙○○之檢察官偵訊
    筆錄在卷可據。被告既進而接受裁判，此二部分之犯行即合
    於刑法自首之規定，應依刑法第六十二條前段之規定減輕其
    刑。
三、犯罪事實二之（四）部分，被告之攜帶兇器強盜犯行既屬未
    遂，此部分另應依刑法第二十五條第二項之規定，減輕其刑
    。
四、被告所犯之上開攜帶兇器強盜六罪、攜帶兇器強盜未遂一罪
    及攜帶兇器竊盜一罪，其犯意各別、行為互殊，應予分論併
    罰。
五、沒收部分：
（一）扣案之改造手槍一枝，係被告持以犯本案加重強盜既、未
      遂罪所用之物，且為違禁物，應依刑法第三十八條第一項
      第一款規定，於其所犯該等罪項下諭知沒收。
（二）扣案之六角扳手、螺絲起子各一枝，係被告所有並供竊盜
      犯罪使用之物，亦應在其所犯之攜帶兇器竊盜罪部分，依
      據刑法第三十八條第一項第二款之規定諭知沒收。
（三）另本案扣案之具殺傷力之子彈七顆，均因鑑定試射而裂解
      變形，已不具殺傷力，非屬違禁品，爰均不予宣告沒收。
      至於其餘扣案之不具殺傷力之子彈五顆，並非違禁品，亦
      因鑑定試射而裂解變形，且非屬被告供其犯本案加重強盜
      罪所用之物；又未經扣案之殺傷力有無不明之子彈三顆，
      其中二顆係被告於新竹縣竹北鎮之某山區試射而與本案上
      開強盜犯行無關，另一顆則已在上開犯罪事實二之（七）
      之犯罪時射擊且未將彈殼扣案，故均不為沒收之宣告。
（四）被告於犯前開加重強盜罪時所穿著之皮爾卡登襯衫一件、
      白色棒球帽、灰色棒球帽各一頂及遺落在現場之衣服鈕扣
      一顆等物，雖為被告所有，但此係被告平時穿戴之物，無
      特殊隱蔽其身分之功能，與其上開犯罪並無直接關係，亦
      不為沒收之宣告。至於扣案非屬被害人所有之其餘鑰匙，
      及被告所有之行動電話三支（各含ＳＩＭ卡一張）、手機
      電池一顆、臺灣大哥大ＳＩＭ卡一張、感應扣一個，以及
      名片五張、燈飾訂購單一張等物，核與本案被告之前開犯
      罪並無關連，均無從宣告沒收。
肆、原審判決就被告上開罪事實二之（一）、（二）部分【即原
    判決犯罪事實一之（二）之１、２部分】，予以論罪科刑，
    固屬有見。惟被告就此二部分加重強盜之犯行，均有自首，
    原審判決漏未予以認定，且未依刑法第六十二條前段之規定
    減輕其刑，尚有未當。是本案被告就此二部分上訴指摘原審
    判決未依刑法第六十二條前段之規定減輕其刑不當，其上訴
    為有理由，應由本院將原審判決就被告上開罪事實二之（一
    ）、（二）部分【即原判決犯罪事實一之（二）之１、２部
    分】，及定應執行刑部分，均予以撤銷改判。爰審酌被告前
    已有二次懲治盜匪條例之前科，尚未執行完畢，猶不知深切
    悔悟，且正值壯年，不思以正途謀取財富，竟圖不勞而獲而
    持槍強盜之犯罪動機、手段、對被害人所生實害與危害社會
    治安之情節，暨其犯罪後之態度等一切犯罪情狀，各量處其
    刑（含主刑及褫奪公權與沒收之從刑）如主文第二項所示。
    至於被告上開犯罪事實二之（三）、（四）、（五）、（六
    ）、（七）及犯罪事實三部分，原判決以被告之此部分犯罪
    事證已甚明確而堪認定，乃審酌被告前已有二次懲治盜匪條
    例之前科，尚未執行完畢，猶不知深切悔悟，且正值壯年，
    不思以正途謀取財富，竟圖不勞而獲而持槍強盜及另攜帶兇
    器竊盜之犯罪動機、手段、對被害人所生實害與危害社會治
    安之情節，暨其犯罪後之態度等一切犯罪情狀，並依據刑事
    訴訟法第二百九十九條第一項前段、刑法第三百三十條第一
    項、第三項、第三百二十一條第一項第二款、第二十五條第
    二項、第三十七條第一項、第三十八條第一項第一款、第二
    款等規定，就被告上開犯罪事實二之（三）、（四）、（五
    ）、（六）、（七）等部分之加重強盜既、未遂犯行【即原
    判決犯罪事實一之（二）之３、４、５、６、７】，依序分
    別量處「有期徒刑柒年捌月，褫奪公權陸年」、「有期徒刑
    肆年，褫奪公權貳年」、「有期徒刑柒年貳月，褫奪公權肆
    年」、「有期徒刑柒年肆月，褫奪公權伍年」、「有期徒刑
    柒年捌月，褫奪公權陸年」，且均宣告應將扣案仿ＢＥＲＥ
    ＴＴＡ廠Ｍ－９型半自動手槍製造之改造手槍壹枝（槍枝管
    制編號0000000000號）沒收；另又就被告上開加
    重竊盜之犯行，判處有期徒刑八月，並將扣案之六角扳手、
    螺絲起子各一枝亦宣告沒收；再又敘明何以因為尚無具體事
    實足認被告有犯罪之習慣或因遊蕩或懶惰成習而犯罪，故不
    對被告宣告強制工作之理由；以上判決之認事用法均無不合
    ，量刑亦無失之過重之不當。被告對上開部分之上訴，核無
    理由，應予駁回。又就上開上訴駁回部分，及經本院撤銷改
    判部分，因合於刑法數罪併罰之規定，本院並依法定其應執
    行刑為有期徒刑十二年六月，褫奪公權六年，扣案仿ＢＥＲ
    ＥＴＴＡ廠Ｍ－９型半自動手槍製造之改造手槍一枝（槍枝
    管制編號0000000000號）及六角扳手、螺絲起子
    各一枝，均依法沒收。
伍、據上論斷，應依刑事訴訟法第三百六十八條、第三百六十九
    條第一項前段、第三百六十四條、第二百九十九條第一項前
    段、刑法第三百三十條第一項、第六十二條前段、第三十七
    條第一項、第五十一條第五款、第八款、第九款、第三十八
    條第一項第一款，判決如主文。
本案經檢察官戊○○到庭執行職務。
中    華    民    國    99    年    11    月    17    日
            刑事第三庭    審判長法  官  王  增  瑜
                                法  官  曾  佩  琦
                                法  官  廖  柏  基
以上正本證明與原本無異。
竊盜罪部分，不得上訴。
其餘部分得上訴。
如不服本判決應於收受送達後十日內向本院提出上訴書狀，其未
敘述上訴之理由者，並得於提起上訴後十日內向本院補提理由書
（均須按他造當事人之人數附繕本）「切勿逕送上級法院」。
                                書記官  曾  煜  智
中    華    民    國    99    年    11    月    17    日
刑法第三百二十一條第一項第三款：
犯竊盜罪而有左列情形之一者，處六月以上、五年以下有期徒刑
：
三、攜帶兇器而犯之者。
刑法第三百三十條
犯強盜罪而有第三百二十一條第一項各款情形之一者，處七年以
上有期徒刑。
前項之未遂犯罰之。

司法院資訊處製作；財團法人民間司法改革基金會備份。
